【裁判字號】    92,再,2
【裁判日期】    920908
【裁判案由】    再審之訴
【裁判全文】
臺灣臺中地方法院民事判決  九十二年度再字第二號
    再審原告    丙○○
    訴訟代理人  張良舉  律師
    再審被告    台灣銀行
    法定代理人  甲○○
    訴訟代理人  丁○○
    複  代理人  乙○○
右當事人間請求清償借款事件，再審原告對於中華民國九十年三月七日本院八十九年
度訴字第三四三二號確定判決，提起再審之訴事件，本院判決如左：
    主      文
本院八十九年度訴字第三四三二號民事確定判決關於不利於再審原告部分廢棄。
右廢棄部分，再審被告於前審之訴駁回。
再審訴訟費用由再審被告負擔。
    事      實
甲、再審原告方面：
一、聲明：如主文所示。
二、陳述：再審原告於再審被告在前審案件（八十九年度訴字第三四三二號）起訴審
    理中，早與家人移居美國，從未曾告知或接獲任何通知，故而該案由原告聲請為
    一造辯論判決確定。迨至九十一年十二月二十日再審原告在美國由他人轉告：再
    審被告據前開確定判決，聲請臺灣士林地方法院陳院查封再審原告所有房屋一事
    ，再審原告始知有前開判決存在之事，且查再審原告於其父辜來成於八十八年十
    月三十日死亡開始繼承時，即向臺灣士林地方法院陳報表明拋棄繼承（八十九年
    度繼字第二三號），嗣經該地方法院八十九年一月五日士院仁民正八十九年繼字
    第二三號函文准為拋棄繼承備查，此未經前審法院斟酌之證物，如經斟酌自可使
    再審原告受較有利益之判決，是前開判決自有民事訴訟法第四百九十六條第一項
    第十三款之再審事由，再審原告自得就該判決提起再審之訴。再審原告於九十一
    年十二月二十日始知悉上述再審事由，並於同年十二月二十七日即提起本件再審
    之訴，並未逾三十日之不變期間，本件確有再審事由存在，爰提起本件訴訟。
三、証據：提出民事庭函文一件、民事判決一件為證。
乙、再審被告方面：
一、聲明：駁回再審原告之訴。
二、陳述：再審被告於取得前開確定判決後，於九十一年十二月間聲請台灣士林地方
    法院強制執行查封再審原告之不動產，嗣再審被告查知再審原告先前已有拋棄繼
    承後，業於九十二年一月間聲請撤回相關之強制執行程序。
丙、本院依職權調閱本院八十九年度訴字第三四三二號清償借款事件案卷；臺灣士林
    地方法院八十九年度繼字第二三號拋棄繼承事件案卷。
    理    由
一、再審原告起訴主張：再審原告於再審被告在前審案件（八十九年度訴字第三四三
    二號）起訴審理中，早與家人移居美國，從未曾告知或接獲任何通知，故而該案
    由原告聲請為一造辯論判決確定。迨至九十一年十二月二十日再審原告在美國由
    他人轉告：再審被告據前開確定判決，聲請臺灣士林地方法院查封再審原告所有
    房屋一事，再審原告始知有前開判決存在之事，且查再審原告於其父辜來成於八
    十八年十月三十日死亡開始繼承時，即向台灣士林地方法院陳報表明拋棄繼承（
    八十九年度繼字第二三號），嗣經該地方法院八十九年一月五日士院仁民正八十
    九年繼字第二三號函文准為拋棄繼承備查，此未經前審法院斟酌之證物，如經斟
    酌自可使再審原告受較有利益之判決，是前開判決自有民事訴訟法第四百九十六
    條第一項第十三款之再審事由，再審原告自得就該判決提起再審之訴。再審原告
    於九十一年十二月二十日始知悉上述再審事由，並於同年十二月二十七日即提起
    本件再審之訴，並未逾三十日之不變期間等情。
二、按再審之訴，應於三十日之不變期間內提起。前項期間，自判決確定時起算。但
    再審之理由知悉在後者，自知悉時起算。民事訴訟法第五百條第一、二項著有規
    定。經查，本院八十九年度訴字第三四三二號判決雖對再審原告為公示送達，而
    於九十年四月二十七日本院發函確定，惟再審原告迨至九十一年十二月二十日再
    審原告在美國由他人轉告：再審被告據前開確定判決，聲請臺灣士林地方法院查
    封再審原告所有房屋一事，再審原告始知有前開判決存在之事，於斯時方知悉再
    審之理由，並於同年十二月二十七日即提起本件再審之訴等情，業經本院調閱原
    審卷宗核閱屬實，再審原告提起本件再審之訴，核未逾三十日之不變期間，此先
    陳明。
三、按當事人發見未經斟酌之證物或得使用該證物者，但以如經斟酌可受較有利益之
    裁判者為限，民事訴訟法第四百九十六條第一項第十三款定有明文。查再審原告
    於其父辜來成於八十八年十月三十日死亡開始繼承時，即向臺灣士林地方法院陳
    報表明拋棄繼承（八十九年度繼字第二三號），嗣經該地方法院八十九年一月五
    日士院仁民正八十九年繼字第二三號函文准為拋棄繼承備查等情，業據再審原告
    提出民事庭函文一件為證，並經本院調取臺灣士林地方法院八十九年度繼字第二
    三號拋棄繼承事件案卷核閱無誤，復為再審被告所不爭，自堪採信。再審原告既
    對於其父辜來成死亡開始繼承時，即向臺灣士林地方法院陳報表明拋棄繼承，依
    法自無繼承其父之系爭債務（即前審被告中功貿易有限公司於民國八十一年十二
    月四日，邀同案被告辜延良、辜慈美、辜來成為連帶保證人，向前審原告即本件
    再審被告借款新台幣一百四十一萬元），且此項證物在前審訴訟程序事實審言詞
    辯論終結前已經存在，而再審原告早已遷居國外，前審對被告係以國外為公示送
    達，衡情再審原告難以知悉辯論期日而到庭使用上開證物，現始能使用，前審法
    院如經斟酌可受較有利益之裁判，是自符合民事訴訟法第四百九十六條第一項第
    十三款之規定，再審原告提起本件再審之訴，為有理由。
四、本件再審原告既對於其父辜來成死亡開始繼承時依法拋棄繼承，已見前述，則本
    件再審被告於前審時依繼承關係及連帶保證法律關係，訴請再審原告因繼承辜來
    成之系爭債務，應連帶清償新台幣一百零四萬零九百九十四元，及自八十八年七
    月四日起至清償日止，按年息百分之八點四五計算之利息，暨自八十八年八月五
    日起至清償日止，逾期在六個月以內者，按上開利率百分之十，逾期超過六個月
    者，按上開利率百分之二十計算之違約金，即無理由，不應准許。本院八十九年
    度訴字第三四三二號民事確定判決准許再審被告所為不利再審原告之請求，尚有
    未合，再審原告求予此部分廢棄改判，為有理由，爰由本院予以廢棄改判如主文
    第二項所示。
五、據上論結：再審原告之訴為有理由，依民事訴訟法第七十八條，判決如主文。
中      華      民      國    九十二    年      九      月      八      日
                              臺灣臺中地方法院民事第三庭
~B法      官  張國華
右為正本係照原本作成。
如對本判決上訴應於判決送達後二十日內向本院提出上訴狀。
中      華      民      國    九十二    年      九      月    十二      日
~B法院書記官  蔡秋明


司法院資訊處製作；財團法人民間司法改革基金會備份。
